【裁判字號】    89,易,3536
【裁判日期】    891012
【裁判案由】    詐欺
【裁判全文】
臺灣高雄地方法院刑事判決                        八十九年度易字第三五三六號
    公  訴  人  臺灣高雄地方法院檢察署檢察官
    被      告  乙○○
右列被告等因詐欺案件，經檢察官提起公訴（八十九年度偵字第五四六六號），本院
判決如左：
    主  文
乙○○無罪。
    理  由
一、公訴意旨略以：被告乙○○意圖為自己不法利益，明知其無支付能力，竟於民國
    八十九年一月十一日，至告訴人大晉小客車租賃有限公司（下稱大晉公司）以每
    日租金新台幣（下同）一千六百元，向該公司之負責人甲○○租得車號ＹＸ－四
    六九一小客車一輛，大晉公司遂交付上開自用小客車供乙○○使用。惟乙○○於
    取得該車後，即不繳納租金，後至八十九年三月十四日因該車違規被拖吊，甲○
    ○受通知後遂至拖吊場取回該車，甲○○始知受騙。因認被告係犯刑法第三百三
    十九條第二項之詐欺得利罪云云。
二、按犯罪事實應依證據認定之，無證據不得推定其犯罪事實。又不能證明被告犯罪
    者，應諭知無罪之判決，刑事訴訟法第一百五十四條、第三百零一條第一項分別
    定有明文。又事實之認定，應憑證據，如未能發現相當證據，或證據不足以證明
    ，自不能以推測或擬制之方法，為裁判基礎（最高法院四十年台上字第八六號判
    例參照）。而告訴人之告訴，係以使被告受刑事訴追為目的，是其陳述是否與事
    實相符，仍應調查其他證據以資審認。（最高法院五十二年台上字第一三００號
    判例可資參照）。次按刑法第三百三十九條第二項之詐欺得利罪，係指以詐術取
    得同條第一項之物以外之其他財產上之不法利益，所謂以詐術取得，必須被詐欺
    人因其詐術而陷於錯誤，若其所用方法，不能認為詐術，亦不致使人陷於錯誤，
    即不構成該罪，至於債務人於債之關係成立後，如有未依債之本旨履行民事債務
    之情形，在一般社會經驗上可能之原因甚多，縱令是出於惡意不為履行，苟無足
    以證明其在債之關係發生時，自始即具有不法所有意圖之積極證據，亦僅能令負
    民事之遲延給付責任，尚不得據此債信違反之客觀事態，而推定債務人原有詐欺
    取財或詐欺得利之犯意。
三、公訴人認被告乙○○涉犯上開詐欺得利罪嫌，無非以告訴人大晉公司之指訴、被
    告未支付租金、未能儘速還車及所辯不足採信為其論據。訊據被告乙○○固坦承
    有於前揭時地向告訴人承租車輛使用之事實，且尚末付租金，惟堅決否認有何詐
    欺得利犯行，辯稱：當初租車時有簽契約，並開本票作擔保，並有向告訴人延期
    ，所留下之聯絡資料皆為真的云云。經查，被告係向告訴人租車使用，並有依告
    訴人之要求開本票作擔保，此有被告與告訴人所簽之小客車租賃定型化契約書及
    被告所開之五十萬元本票各一紙附卷可佐，而被告所留下之電話、住址，係真正
    而非虛構，亦為告訴人所不否認，而依契約自由原則，租車人應於何時繳付租金
    、何時還車，均係契約之兩造當事人所得自由約定，是本件告訴人交付被告車輛
    ，是履行租車契約之給付租賃物之義務，尚難認係因被告施用詐術，而致告訴人
    陷於錯誤而給付該承租之車輛，而被告既無施用詐術之情，且告訴人與被告既約
    定還車時再結算租金，則被告縱未依約繳付租金、還車，衡情亦僅是債務不履行
    之民事糾葛問題，自與詐欺罪之構成要件有間，誠難以該罪名相繩。公訴人所憑
    以認定被告涉犯詐欺罪嫌之論據，均無可採為被告有罪之證據。此外，復查無其
    他積極證據足認被告有何詐欺之犯行，既不能證明被告犯罪，揆諸前開說明，自
    應為其無罪之諭知。
四、據上論斷，應依刑事訴訟法第三百零一條第一項，判決如主文。
中      華      民      國      八十九      年      十      月    十二  日
                                  臺灣高雄地方法院刑事第二庭
                                      法  官    劉建利
右正本證明與原本無異。
如不服本判決，應於判決送達後十日內，向本院提出上訴狀。
                                      書記官    洪生輝
中      華      民      國      八十九      年      十      月    十六  日


司法院資訊處製作；財團法人民間司法改革基金會備份。
